臺灣高雄地方法院民事判決
111年度雄小字第786號
原      告  臺灣高雄地方檢察署

法定代理人  莊榮松  
訴訟代理人  董凱勝  
被      告  蔡來成  

上列當事人間請求償還犯罪補償金事件，本院民國111年5月17日
辯論終結，判決如下：
    主      文
一、原告之訴駁回。
二、訴訟費用由原告負擔。
    事實及理由
壹、程序方面：
一、按訴狀送達後，原告不得將原訴變更或追加他訴。但擴張或
    減縮應受判決事項之聲明者，不在此限，民事訴訟法第255
    條第1項第3款定有明文。本件原告起訴原請求：被告顏士傑
    、蔡來成應連帶給付原告新臺幣（下同）10萬元，及自支付
    命令送達翌日起至清償日止，按年息5%計算之利息，嗣於民
    國111年2月16日與被告顏士傑調解成立，有調解筆錄在卷可
    稽（見本院卷第103-104頁），嗣變更訴之聲明為請求被告
    蔡來成給付原告10萬元，及自支付命令送達翌日起至清償日
    止，按年息5%計算之利息，核與上開規定相符，應予准許。
二、被告蔡來成經合法通知，未於言詞辯論期日到場，核無民事
    訴訟法第386條各款所列情形，爰依民事訴訟法第436第2項
    準用同法第385條第1項規定，依原告之聲請，由其一造辯論
    而為判決。
貳、實體事項：
一、原告主張：第三人顏士傑於108年4月17日13時20分許，騎乘
    車牌號碼000-0000號普通重型機車（下稱甲車），搭載被害
    人方曼金，沿高雄市三民區建武路由南往北方向行駛，行經
    上開路段與春陽街之無號誌交岔路口時，本應注意駕駛人駕
    駛汽車，應遵守道路交通標誌、標線、號誌之指示；「停」
    標字，用以指示車輛至此必須停車再開，而依當時情況，並
    無不能注意之情事，竟疏未注意，未依標字「停」之指示停
    車禮讓，即貿然通過上開路口；適被告蔡來成無駕駛執照（
    原領有之駕駛執照於93年11月23日經註銷在案），駕駛車牌
    號碼000-0000號自用小客貨車（下稱乙車），沿春陽街由東
    往西方向駛至上開路口，亦疏於注意依標字「慢」之指示減
    速慢行，二車遂發生碰撞，甲車因而人車倒地（下稱系爭事
    故），致被害人方曼金受有頭部外傷併顱內出血導致中樞神
    經衰竭（下稱系爭傷勢）而於108年4月19日13時23分許死亡
    。方曼金之母親方雅琴另向原告附設之犯罪被害人補償審議
    委員會申請補償金，經委員會以108年度補審字第70號決定
    書決議補償10萬元，並支付完畢，爰依犯罪被害人保護法第
    12條第1、2項，提起本件訴訟等語，並聲明：被告蔡來成應
    給付原告10萬元，及自支付命令送達翌日起至清償日止，按
    年息5%計算之利息。
二、被告蔡來成未於言詞辯論期日到庭，亦未為任何聲明或陳述
    。
三、得心證之理由：
㈠、查原告主張：第三人顏士傑於108年4月17日13時20分許，騎
    乘甲車，搭載被害人方曼金，沿高雄市三民區建武路由南往
    北方向行駛，行經上開路段與春陽街之無號誌交岔路口時，
    本應注意駕駛人駕駛汽車，應遵守道路交通標誌、標線、號
    誌之指示；「停」標字，用以指示車輛至此必須停車再開，
    而依當時情況，並無不能注意之情事，竟疏未注意，未依標
    字「停」之指示停車禮讓，即貿然通過上開路口；適被告蔡
    來成無駕駛執照（原領有之駕駛執照於93年11月23日經註銷
    在案），駕駛乙車，沿春陽街由東往西方向駛至上開路口，
    亦疏於注意依標字「慢」之指示減速慢行，二車遂發生碰撞
    ，甲車因而人車倒地，致方曼金受有系爭傷勢而死亡，方曼
    金之母親方雅琴亦因此受有損害，原告已依法補償方雅琴10
    萬元等事實，業據原告提出與其所述相符之臺灣高雄地方檢
    察署檢察官108年度調偵字第771號起訴書、本院108年度審
    交易字第853號判決、臺灣高雄地方檢察署犯罪被害人補償
    審議委員會108年度補審字第70號決定書（下稱系爭決定書
    ）等件為證，堪認原告上開主張為真正。準此，被告與顏士
    傑同為系爭事故之共同侵權行為人，方曼金因此死亡，方雅
    琴為方曼金之母親，方雅琴亦得依侵權行為法律關係請求被
    告與顏士傑就其因此所受損害，負連帶損害賠償責任。
㈡、次按國家於支付犯罪被害補償金後，於補償金額範圍內，對
    犯罪行為人或依法應負賠償責任之人有求償權。前項求償權
    ，由支付補償金之地方法院或其分院檢察署行使，犯罪被害
    人保護法第12條第1項、第2項前段定有明文。據此，本件原
    告既已支付犯罪被害補償金，揆諸前揭規定，自得於補償金
    額範圍內，對被告蔡來成及顏士傑行使求償權。而該條所規
    定之代位權，實具法定之債權移轉性質。又犯罪被害人保護
    法第12第1項、第2項所定之「支付補償金機關之代位權」，
    固屬法律規定之債權移轉，無待乎受補償者另為移轉行為，
    惟為「債之移轉」之性質究無不同，故第三人即得適用民法
    第299條第1項規定，援引於受通知時所得對抗受補償者之事
    由，對抗支付補償金之機關，又所謂對抗讓與人之事由，不
    以狹義之抗辯權為限，而應包括足以阻止或排斥債權之成立
    、存續或行使之事由在內，蓋債權之讓與，在債務人既不得
    拒絕，則不宜因債權讓與之結果，反使債務人陷於不利之地
    位（最高法院54年度台上字第1085號判例參照）。本件原告
    主張：其業已補償方雅琴10萬元，方雅琴對被告蔡來成及顏
    士傑之侵權損害賠償請求權於10萬元之範圍內，業已債權與
    原告等語，業據原告提出系爭決定書、匯款資料、收據、切
    結書、求償權讓與書等件為證，堪信為真。依上開說明，本
    件原告在其給付犯罪補償金10萬元之範圍雖因債權讓與，而
    得代位行使方雅琴對被告蔡來成及顏士傑之損害賠償請求權
    ，然被告蔡來成及顏士傑亦得以前揭債權讓與時，所得對抗
    方雅琴之事由對抗原告。
㈢、再按所謂共同侵權行為，係指數人共同不法對於同一之損害
    ，與以條件或原因之行為。加害人於共同侵害權利之目的範
    圍內，各自分擔實行行為之一部，而互相利用他人之行為，
    以達其目的者，仍不失為共同侵權行為人，而應對於全部所
    發生之結果，連帶負損害賠償責任（最高法院78年度台上字
    第2479號裁判要旨參照）。按因連帶債務人中之一人為清償
    、代物清償、提存、抵銷或混同而債務消滅者，他債務人亦
    同免其責任，民法第274條定有明文。查被告蔡來成與顏士
    傑成立共同侵權行為，本件原告在其給付補償金10萬元之範
    圍得代位行使方雅琴對被告及顏士傑之損害賠償請求權，已
    如前述，惟因顏士傑已另與原告以10萬元和解，原告並拋棄
    對顏士傑之請求乙情，有調解筆錄卷可稽（見本院卷第103-
    104頁），且原告亦於本院自承：顏士傑已將連帶債務10萬
    元全部清償完畢等語（見本院卷第119-120頁），本件原告
    雖未有消滅全部債務之意思，然依上開說明，第三人顏士傑
    已就原告得請求之損害賠償10萬元為全部之清償，原告本件
    得請求賠償之金額扣除顏士傑已給付之和解金額10萬元，已
    無餘額，準此，原告猶依侵權行為法律關係請求被告蔡來成
    給付10萬元部分，即屬無據，應予駁回。
四、綜上所述，原告依侵權行為法律關係，請求被告蔡來成給付
    10萬元，及自起訴狀繕本送達翌日起至清償日止，按年息5％
    計算之利息，為無理由，應予駁回。
五、本件事證已臻明確，兩造其餘主張、陳述並所提出之證據，
    經審酌後，認均與本件判決之結果不生影響，爰不再逐一論
    究，併予敘明。
六、據上論結，本件原告之訴為無理由，依民事訴訟法第78條，
    判決如主文。
中　　華　　民　　國　　111 　年　　5 　　月　　30　　日
                      高雄簡易庭  法  官  林綉君
上為正本係照原本作成。
如對本判決上訴，須於判決送達後二十日內向本院提出上訴狀，
同時表明上訴理由；如已於本判決宣示後送達前提起上訴者，應
於判決送達後十日內補具上訴理由（均須按他造當事人之人數附
繕本）。
如委任律師提起上訴者，應一併繳納上訴審裁判費。
中　　華　　民　　國　　111 　年　　5 　　月　　30　　日
                                  書記官  羅崔萍